【裁判字號】    99,抗,48
【裁判日期】    990223
【裁判案由】    拍賣抵押物
【裁判全文】
臺灣板橋地方法院民事裁定             99年度抗字第48號
抗  告  人  乙○○
相  對  人  台新國際商業銀行股份有限公司
法定代理人  甲○○
上列當事人間拍賣抵押物事件，抗告人對於中華民國99年1月13
日本院板橋簡易庭98年度司拍字第2179號裁定，提起抗告，本院
裁定如下：
    主  文
抗告駁回。
抗告程序費用新台幣壹仟元由抗告人負擔。
    理  由
一、按扺押權人於債權已屆清償期而未清償者，得聲請法院拍賣
    抵押物，就其賣得價金而受清償，民法第873 條第1 項定有
    定有明文。抵押權人依此項規定聲請拍賣抵押物係屬非訟事
    件，法院所為准駁之裁定，無確定實體法上法律關係存否之
    性質，於債權及抵押權之存否無既判力。又最高限額抵押權
    ，於抵押權成立時，未必先有債權存在，固不得因抵押權之
    登記而逕行准許拍賣抵押物，惟法院仍須就抵押權人提出之
    證據為形式上之審查而為准駁，倘形式上審查抵押權人提出
    之證據，足以證明抵權存在，而其抵押債權金額確定時，法
    院即應為許可拍賣抵押物之裁定（最高法院85年台抗字第36
    7 號裁定意旨可資參照）。
二、查本件相對人主張對抗告人於民國93年11月17日以如原裁定
    所示之不動產為其本人所負債務之擔保，設定最高限額新臺
    幣（下同）48萬元之抵押權，且經依法登記，該債權已屆清
    償期而未受清償等情，業據相對人提出他項權利證明書、土
    地及建物登記簿謄本、抵押權設定契約書及第二順位房屋抵
    押借款借據暨約定書等影本為證。抗告意旨雖以：其已於98
    年12月25日與相對人達成和解，相對人同意抗告人延期清償
    ，自無債權已屆清償期未受償之情形等語，指摘原裁定逕予
    准許拍賣抵押物不當。惟查，抗告人提出之協議書係就其與
    相對人間之信用卡債務96,888元達成和解，惟本件設定抵押
    權擔保之債權為第二順位之房屋抵押借款，就第二順位抵押
    權所擔保之債權，抗告人仍未按期清償之情形，有前揭抵押
    權設定契約書及相對人之陳報狀可按，因此，本院依據形式
    審查本件仍有債權已屆清償期未受償之情形，原裁定據以准
    許拍賣抵押物，並無不當。又聲請拍賣抵押物係屬非訟事件
    ，法院僅得為形式上之審查，且法院所為准駁之裁定，無確
    定實體法上法律關係存否之性質，於債權及抵押權之存否並
    無既判力，已如前述，抗告人就上開爭執事項，應另行起訴
    ，以求解決，茲乃提起抗告，請求廢棄原裁定，不能謂有理
    由，應予駁回。
三、據上論結，本件抗告為無理由，依非訟事件法第21條第2 項
    、第24條第1 項、第46條，民事訴訟法第495 條之1 第1 項
    、第449 條第1 項、第78條，裁定如主文。
中    華    民    國    99    年    2     月    23    日
                 民事第三庭  法  官  徐玉玲
正本係照原本作成。
不得再抗告
中    華    民    國    99    年    2    月    24    日
                             書記官  陳靜怡

司法院資訊處製作；財團法人民間司法改革基金會備份。
